臺灣臺中地方法院交通事件裁定　　　 100年度交聲字第2950號
原處分機關　交通部公路總局臺中區監理所臺中市監理站
異　議　人
即受處分人　環球汽車租賃有限公司
代　表　人　蕭宇蓮
上列受處分人因違反道路交通管理處罰條例案件，對於交通部公
路總局臺中區監理所民國100 年10月24日所為之處分（裁監稽違
字第裁61-G1H191972號裁決書），聲明異議，本院裁定如下：
    主    文
原處分撤銷。
環球汽車租賃有限公司不罰。
    理    由
一、原處分機關略以：異議人即受處分人環球汽車租賃有限公司
    （下稱受處分人）所有之車牌號碼G5A- 767號重型機車（下
    稱系爭機車），於民國100年4月19日13時40分許，在臺中市
    ○○路109之6號處，因「在禁止臨時停車處所停車」之違規
    ，為臺中市政府警察局第四分局大墩派出所警員以中市警交
    字第G1H191972 號舉發違反道路交通管理事件通知單逕行舉
    發。受處分人於100年5月30日即自動繳款結案，未於應到案
    日期（100年5月28日）前提供租用人資料告知應歸責人，本
    站謹依警方舉發之違規事實及處罰條例規定裁處等語。
二、本件聲明異議意旨略以：系爭機車於100年4月17日至100年4
    月20日出租予案外人施青江，本件係其於租賃期間所違規，
    請求轉罰，由其負責等語。
三、按汽車駕駛人停車時，在禁止臨時停車處所停車，處600 元
    以上1200元以下罰鍰，道路交通管理處罰條例第56條第1 項
    第1 款定有明文。上開規定處罰對象之「汽車駕駛人」，係
    實際之汽車駕駛人，而非汽車名義上登記之所有人。次按舉
    發單位依道路交通管理處罰條例第7條之2第1 項之規定逕行
    舉發時，應記明車輛牌照號碼、車型等可資辨明之資料，以
    汽車所有人為被通知人製單舉發；受道路交通管理處罰條例
    之處罰，該受舉發違反道路交通管理事件之受處罰人，認為
    受舉發之違規行為應歸責他人者，應於舉發違反道路交通管
    理事件通知單應到案日期前，檢附相關證據及應歸責人相關
    證明文件，向處罰機關告知應歸責人，處罰機關應即另行通
    知應歸責人到案依法處理。逾期未依規定辦理者，仍依本條
    例各該違反條款規定處罰，道路交通管理處罰條例第7條之2
    第4項、第85條第1項亦有明定。此係立法者考量逕行舉發之
    交通違規案件，對於認定違規行為人是否確為汽車所有人抑
    或另有其人，有事實上之困難，基此，為求行政上之效率及
    便宜，且交通違規案件性質上非屬犯罪案件，故逕認汽車所
    有人即為違規行為人，並將舉證責任轉換至受處罰人。惟按
    違反行政法上義務之行為非出於故意或過失者，不予處罰。
    行政罰法第7條第1項定有明文。前揭道路交通管理處罰條例
    第85條第1 項之規定，僅為舉證責任之轉換，並非對行為人
    違反行政法上義務之行為處罰之主觀要件之特別規定，茍受
    處罰人於罰鍰處分確定前，已能舉證說明或經法院調查實際
    上另有可歸責之行為人者，自不得以受處罰人已逾道路交通
    管理處罰條例第85條第1 項規定之期間，即認其已失異議之
    權利，亦不得令非行為人之受處分人受罰鍰之處分。
四、經查：
  (一)受處分人所有之系爭機車，於100年4月19日13時40分許，停
    放在臺中市○○路109之6號處，因該處路側劃有紅色實線之
    禁止臨時停車標線，經警依違反道路交通管理處罰條例第56
    條第1項第1款規定，以其有「在禁止臨時停車處所停車」之
    違規掣單逕行舉發等情，為受處分人所是認，並有臺中市警
    察局中市警交字第G1H191972 號舉發違反道路交通管理事件
    通知單、採證照片在卷可稽，此部分之事實，堪認屬實。又
    受處分人係租車業者，於100年4 月17日19時45分起至同年4
    月20日17時45分止，將其所有之系爭機車出租予施青江使用
    ，有機車出租約定切結書、施青江汽車駕駛執照影本在卷可
    憑，而本件違規行為之時間為「100年4月19日13時40分」，
    確係承租人施青江承租系爭機車之期間，足證本件違規時，
    受處分人所有之系爭機車係由承租人施青江占有使用中，受
    處分人並非實際駕駛人無訛。職是，本件受處分人既非實際
    違規駕駛人，揆諸前揭說明，自應探究受處分人於出租所有
    系爭機車時，有無故意、過失而得據以裁罰之可歸責原因。
  (二)茲受處分人係領有營利事業登記證之車輛租賃業者，依其營
    業性質及對象，既係針對不特定社會大眾提供租借車輛服務
    ，就承租人駕駛資格及能力之監督，充其量僅能就是否成年
    並領有監理機關核發之合格駕駛執照等一般性注意，對於駕
    駛人個人品行、習慣及駕駛經驗尚且無從調查，遑論對其進
    行駕駛作為時所面對各種外在具體或偶發狀況，有無因故意
    或過失而違規之風險予以預見及控管。且出租車輛供他人使
    用，就出租者而言，以昂貴車輛供他人使用，以賺取出租費
    用，所圖者長期經營，積少成多以賺取利潤，衡情自不希望
    所有之出租車輛被不法使用；惟租用者因承租之車輛非自己
    所有，難免有未予珍惜、恣意使用承租車輛之情形，甚或有
    不法之徒利用人頭租用車輛，供作犯罪工具而惡意使用之情
    形，亦屬常見。是關於出租車輛之權利義務關係，本應立法
    規制，以期適切管理，然目前相關法令付諸闕如，則受處分
    人出租車輛供他人使用，形式上僅能藉由雙方租賃契約以規
    範承租人，對於承租人在外駕車行為，著實難以預防或監督
    ，故除別有事證外，尚難遽認受處分人有何故意或過失之可
    歸責原因。查本件受處分人於出租系爭機車之前，業已審核
    承租人施青江提出之有效期間內駕駛執照正本，並影印留存
    為據，且於機車出租約定切結書條款中註明：本機車由承借
    人持有合法駕駛執照，不得轉借他人更不得由無照駕駛人使
    用；承借人所使用之機車乃公司車，借用人若違反交通處罰
    條款及任何非法條款願自行負責，絕無異議等語（見切結書
    第1條、第7條），藉此提醒承租人應遵守法令使用承租車輛
    ，此觀諸卷附機車出租約定切結書、施青江汽車駕駛執照影
    本自明，堪認受處分人就承租人之能力、資格已盡相當之注
    意，此外，復查無證據足資證明受處分人明知承租人施青江
    租用系爭機車後將違規使用，仍故意將車輛出租予施青江違
    規使用，從而，尚難遽認受處分人對於系爭機車之出租有何
    故意或過失之可歸責事由存在。
五、綜上所述，受處分人為車輛出租業者，無法預見承租人占有
    租賃車輛期間有違規駕駛行為，且其於出租之際，已盡相當
    之告知注意義務，且於交付系爭機車之前，亦已經對承租人
    之能力、資格已盡相當之注意，實難認受處分人就上開施青
    江違規事由之發生，有何故意或過失之可歸責原因，而原處
    分機關未經詳查，遽予裁罰，即有未洽。從而，本件異議為
    有理由，原處分應予撤銷，並由本院另為受處分人不罰之諭
    知。至於施青江所涉之交通違規行為，應由原舉發機關及原
    處分機關本於權責，另為妥適之處理，併此敘明。
六、依道路交通管理處罰條例第87條第2項、道路交通事件處理
    辦法第19條前段，裁定如主文。
中    華    民    國   100    年    11    月    7     日
                  交通法庭    法  官  林慧英
上正本證明與原本無異。
如不服本裁定，應於送達後5日內，向本院提出抗告狀。
                              書記官  陳玲誼
中    華    民    國   100    年    11    月    7     日